臺灣高等法院刑事裁定
110年度毒抗字第1110號
抗  告  人  
即  被  告  馮正良


上列抗告人即被告因違反毒品危害防制條例案件，經檢察官聲請
送觀察、勒戒，不服臺灣新竹地方法院中華民國110年6月29日裁
定（110年度毒聲字第232號），提起抗告，本院裁定如下：   
    主  文
抗告駁回。
    理  由
一、抗告意旨略以：本人為單親家庭，單獨監護及扶養兩名未成
    年子女，且本人確實改過，希望有其他更適當的處分云云。
二、檢察官聲請意旨略以：被告甲○○基於施用第二級毒品之犯意
    ，於民國109年11月15日14時許，在其位在新竹縣○○鄉○○街0
    0巷00號住處附近之某公墓內，施用第二級毒品甲基安非他
    命1次，嗣為警於109年11月16日3時30分許，徵得其同意採
    集其尿液送驗，結果呈安非他命、甲基安非他命陽性反應而
    查獲。被告上開施用甲基安非他命之事實，業據被告坦承不
    諱，並有台灣檢驗科技股份有限公司濫用藥物實驗室－臺北1
    09年12月1日出具之濫用藥物檢驗報告（報告編號：UL/2020
    /B0000000號）、新北市政府警察局受採集尿液檢體人姓名
    及檢體編號對照表（檢體編號：D0000000號）、勘察採證同
    意書各1件在卷可稽，是被告犯行堪以認定，爰依毒品危害
    防制條例第20條第1項及觀察勒戒處分執行條例第3 條第1項
    規定，聲請裁定將被告送勒戒處所觀察、勒戒等語。　　
三、按犯毒品危害防制條例第10條之罪者，檢察官應聲請法院裁
    定，或少年法院（地方法院少年法庭）應先裁定，令被告或
    少年入勒戒處所觀察、勒戒，其期間不得逾2月，毒品危害
    防制條例第20條第1項定有明文。次按毒品危害防制條例條
    例第24條修正施行後所定之多元附條件緩起訴處分，並不限
    於「附命緩起訴」，且撤銷緩起訴處分後，亦應由檢察官依
    法繼續偵查或起訴，與修正前所定之「依法追訴」不同，則
    緩起訴處分之效力與曾受「觀察、勒戒或強制戒治」之處遇
    已無法等同視之。又「附命緩起訴」戒癮治療之執行，係以
    社區醫療（機構外醫療體系）處遇替代監禁式治療，使施用
    毒品者得繼續正常家庭及社會生活，尚非集中於勒戒處所，
    受監所矯正、管理，仍難脫其「收容」或「處罰」外觀者，
    所可比擬，於機構外之戒癮治療難達其成效時，再施以機構
    內之強制處遇，亦屬循序漸進之合理矯正方式，而有改採否
    定說的必要。因此「附命緩起訴」之被告縱使完成「戒癮治
    療」，難認得與觀察、勒戒或強制戒治「已執行完畢」之情
    形等同視之。倘其施用毒品犯行距最近1次「觀察、勒戒或
    強制戒治」執行完畢釋放後已逾3年，縱係於完成戒癮治療3
    年內再犯，仍應依修正後毒品條例第20條第1項、第2項規定
    進行「觀察、勒戒或強制戒治」程序，不得逕行起訴，最高
    法院110年度台上字第2096號判決意旨可資參照。參酌毒品
    危害防制條例第20條之立法理由，施用毒品者未完成「附命
    緩起訴」之戒癮治療，緩起訴處分後經撤銷，其緩起訴處分
    並未完成，自不得解為等同「觀察、勒戒」之處遇已完成，
    即不得認其事實上已接受等同「觀察、勒戒或強制戒治」執
    行完畢釋放之處遇，自無從依此起算3年之再犯期間。
四、經查：　　　
  ㈠被告甲○○於上開時、地，以將甲基安非他命置入未扣案之玻
    璃球內燒烤後吸食煙霧之方式，施用第二級毒品甲基安非他
    命1次之犯行，業據被告於警詢中坦承不諱（見毒偵卷第6頁
    背面、7頁），而被告於109年11月16日3時30分許，經其同
    意親採封緘之尿液（檢體編號：D0000000號），經送請台灣
    檢驗科技股份有限公司濫用藥物實驗室以GC/MS氣相層析/質
    譜儀法、LC/MS/MS液相層析串聯質譜儀法確認檢驗後，結果
    呈安非他命、甲基安非他命陽性反應等情，亦有被告出具之
    勘察採證同意書、新北市政府警察局受採集尿液檢體人姓名
    及檢體編號對照表（檢體編號：D0000000號）、前揭公司濫
    用藥物實驗室－臺北109年12月1日出具之濫用藥物檢驗報告
    （報告編號：UL/2020/B0000000號、檢體編號：D0000000號
    ）各1件（見毒偵卷第8、9、3頁）在卷可稽，是被告自白核
    與事實相符，其施用第二級毒品甲基安非他命之犯行，可以
    認定。
　㈡被告於本案犯行前，前未曾因施用毒品案件，而經法院裁定
    送觀察、勒戒或強制戒治。雖被告於本案犯行前曾因施用毒
    品案件，經檢察官以104年度毒偵字第1898號為附命完成戒
    癮治療之緩起訴處分確定，緩起訴期間為自105年2月2日起
    至106年8月1日止，遵守或履約期間即完成戒癮治療期間自1
    04年12月4日起至106年5月1日止，然於緩起訴期間未能遵守
    預防再犯之命令，經臺灣新竹地方檢察署檢察官於106年1月
    12日以106年度撤緩毒偵字第4號撤銷上開緩起訴確定，並提
    起公訴，巳經臺灣新竹地方法院以105年度竹簡字第527號判
    決有期徒刑2月並確定，有本院被告前案紀錄表在卷可稽(見
    本院卷）。
　㈢被告於109年11月15日犯本案施用毒品犯行前，為曾因施用毒
    品案件，而經法院裁定送觀察、勒戒或強制戒治，雖於104
    年間因施用毒品案件，經檢察官為附命完成戒癮治療之緩起
    訴處分，惟未完成戒癮治療旋再次施用毒品，該緩起訴處分
    即經同署撤銷並起訴，揆諸前揭規定及最高法院裁判意旨，
    此附命戒癮治療既無法等同「觀察、勒戒或強制戒治」之處
    遇，則被告本案施用毒品前，未曾經法院裁定送觀察、勒戒
    或強制戒治，本件即應先予觀察、勒戒或強制戒治。
　㈣本院審核上開卷證資料，並參酌被告未曾受法院裁定觀察、
    勒戒或強制戒治(見本院被告前案紀錄表)，認原審依檢察官
    之聲請，裁定抗告人施用第二級毒品，應送勒戒處所觀察、
    勒戒，經核並無不合。抗告人並未提出任何證據證明其係於
    犯罪未發覺前，已自動向行政院衛生署指定之醫療機構請求
    治療，自無毒品危害防制條例第21條第1項規定適用之餘地
    。又毒品危害防制條例第24條規定，檢察官是否給予被告戒
    癮治療之機會，屬檢察官之職權，是本件檢察官未依毒品危
    害防制條例第24條，改以緩起訴處分方式轉介毒品施用者前
    往醫療院所治療即「檢察官依職權給予被告為附命完成戒癮
    治療之緩起訴處分」，此非本院所得審酌之事項。本件抗告
    意旨主張因單親家庭請求改以其他處分等情，並非可免除觀
    察、勒戒之法定事由，且原審依法裁定觀察、勒戒，本於法
    有據。本件抗告為無理由，應予駁回。
據上論斷，應依刑事訴訟法第412條，裁定如主文。　　
中　　華　　民　　國　　110 　年　　7 　　月　　30　　日
　　　　　　　　　刑事第十七庭  審判長法　官  鄭水銓
　　　　　　　　　　　　　　　　　　  法　官  李世華
　　　　　　　　　　　　　　　　　　  法　官  黃雅芬
以上正本證明與原本無異。
不得再抗告。
                                      書記官  鄭雅云
中　　華　　民　　國　　110 　年　　7 　　月　　30　　日